臺灣新北地方法院刑事判決
110年度金訴字第817號
公　訴　人　臺灣新北地方檢察署檢察官
被　　　告　林頴申　
上列被告因違反洗錢防制法等案件，經檢察官提起公訴（110年
度偵緝字第3352、3353、3354號），暨移送併辦(110年度偵緝字
第3356、3698號)，被告於本院準備程序中就被訴事實為有罪之
陳述，經本院告知簡式審判程序意旨，並聽取當事人意見後，合
議庭裁定由受命法官依簡式審判程序獨任審理，本院判決如下：
    主  文
林頴申幫助犯洗錢防制法第十四條第一項之洗錢罪，累犯，處有
期徒刑陸月，併科罰金新臺幣拾壹萬元，罰金如易服勞役，以新
臺幣壹仟元折算壹日。
    事  實
一、林頴申能預見將個人金融帳戶提供他人使用，可能因此遭作
    為收受、提領詐欺被害人匯款之用，並藉此製造金流斷點，
    以掩飾、隱匿犯罪所得之去向、所在，竟仍基於縱該結果發
    生亦不違背其本意之幫助詐欺取財及洗錢之不確定故意，於
    民國110年8月31日15時48分前某時，在其友人「潘東輝」(
    音同，真實姓名年籍不詳，無證據證明為未滿18歲之人)新
    北市○○區○○街住處，將其所申請之國泰世華銀行銀行帳號00
    0-000000000000號帳戶(下稱本案國泰帳戶)的存摺、提款卡
    交給綽號「高董」的詐欺集團成員(真實姓名年籍不詳，無
    證據證明為未滿18歲之人)使用，並告知該帳戶之密碼。嗣
    上開詐騙集團成員取得本案國泰帳戶之帳號、密碼後，即先
    後於附表「詐騙時間、手法」欄所示的時間、手法，向附表
    「告訴人/被害人」欄所示之人施以詐術，致其等均陷於錯
    誤，而依該詐騙集團成員指示，分別於如附表「匯款時間」
    欄所示的時間，將如附表「匯款金額」欄所示之金額，匯至
    本案國泰帳戶內，上開款項旋遭不詳詐欺集團成員提領一空
    ，藉以製造金流斷點，而順利掩飾、隱匿犯罪所得之去向、
    所在。
二、案經林昱呈、王鼎鈞、賴弘燁訴由新北市政府警察局蘆洲分
    局、梁冠忠訴由新北市政府警察局土城分局、臺北市政府察
    局南港分局分別報告臺灣新北地方檢察署(下稱新北地檢署)
    檢察官偵查起訴；陳柏任訴由高雄市政府警察局三民第一分
    局、李瑞宏訴由高雄市政府警察局湖内分局報告同署檢察官
    移送併辦。
    理  由
一、上開犯罪事實，業據被告林頴申於本院準備程序、審理時坦
    承不諱，核與告訴人林昱呈、王鼎鈞、賴弘燁、梁冠忠、陳
    柏任、李瑞宏、被害人蔡易達於警詢時之證述內容大致相符
    ，並有附表「相關證據」欄之證據及本案國泰帳戶的申設資
    料及交易明細在卷可參，足徵被告之自白與事實相符，應堪
    採信，本件事證明確，應依法論科。
二、論罪科刑：
㈠、核被告所為，係犯刑法第30條第1項前段、洗錢防制法第14條
    第1項之幫助洗錢罪及刑法第30條第1項前段、第339條第1項
    之幫助詐欺取財罪。被告以一個提供帳戶行為，幫助詐欺集
    團成員犯7次洗錢罪、詐欺取財罪，觸犯幫助洗錢罪及幫助
    詐欺取財等二罪名，為想像競合犯，應依刑法第55條，從一
    重論以幫助洗錢罪。
㈡、本案累犯予以加重的說明：
　　被告前因數施用毒品案件，經本院以106年度聲字第996號裁
    定應執行有期徒刑8月確定，另被告又犯施用毒品案件，經
    臺灣士林地方法院107年度審易字第731號判決判處有期徒刑
    6月確定，前開案件接續執行，於108年1月29日縮短刑期假
    釋出監併付保護管束，於108年3月7日期滿未經撤銷假釋，
    其未執行之刑以執行完畢論(詳見卷附之臺灣高等法院被告
    前案紀錄表)。被告受徒刑執行完畢後，5年內故意再犯有期
    徒刑以上之本罪，為累犯，爰依刑法第47條第1項之規定加
    重其刑。至司法院釋字第775號解釋，依解釋文及理由之意
    旨，係指構成累犯者，不分情節，一律加重最低本刑，於不
    符合刑法第59條所定要件之情形下，致生行為人所受之刑罰
    超過其所應負擔罪責之個案，不符罪刑相當原則、比例原則
    。於此範圍內，在修正前，為避免發生上述罪刑不相當之情
    形，法院就該個案應裁量是否加重最低本刑；依此，該解釋
    係指個案應量處最低法定刑、又無法適用刑法第59條在內減
    輕規定之情形，法院應依此解釋意旨裁量不予加重最低本刑
    （最高法院108年度台上字第338號判決意旨參照），經核本
    案被告之犯罪情節，並無上開情事，尚無依上開解釋意旨裁
    量不予加重最低本刑之餘地，併此指明。
㈢、刑之減輕：
　　被告於本案係對正犯資以助力，但未參與犯罪行為之實施，
    為幫助犯，爰依刑法第30條第2 項規定減輕其刑。復被告於
    本院審理時，就被訴之幫助詐欺取財、幫助洗錢等犯罪事實
    均已自白，應依洗錢防制法第16條第2項規定遞予減輕其刑
    。本案就刑之加重、減輕，依法先加後減之。
㈣、移送併辦之說明(含退併辦說明)：　　
１、新北地檢署檢察官以110年度偵緝字第3356、3698號移送併辦
    部分，與本案被告被訴之事實有想像競合犯之裁判上一罪關
    係，為起訴效力所及，本院應併予審理。
２、又新北地檢署檢察官000年度偵字第0000號移送併辦意旨書移
    送併辦部分，係於111年3月4日下午繫屬於本院，此有新北
    地檢署111年3月4日新北檢錫忠000偵0000字第0000000000號
    函上之本院收文戳章附卷可查，然本案已於111年3月4日上
    午言詞辯論終結，是此等併辦部分即屬本院未及審酌之範圍
    ，自應退由檢察官另為適法處理，併此說明。　
㈤、爰以行為人之責任為基礎，審酌我國目前詐欺集團橫行，被
    告竟仍率然提供金融帳戶供他人使用以逃避犯罪之查緝，助
    長財產犯罪之猖獗，且嚴重破壞社會治安，並有礙金融秩序
    ，另增加被害人謀求救濟及執法機關追查犯罪之困難，行為
    誠屬不當，應予非難；然考量到被告犯後坦承犯行，犯後態
    度尚可，另衡酌被告的犯罪動機、目的、手段、智識程度及
    家庭生活經濟狀況、告訴人及被害人等所受損失(總計近新
    臺幣150萬元，數額非小)等一切情狀，量處如主文所示之刑
    ，並就併科罰金刑部分，諭知易服勞役之折算標準，以資懲
    儆。
三、沒收：　
　　本案被告交付帳戶之行為，幫助詐騙集團成員遂行洗錢、詐
    欺取財犯行，告訴人及被害人等匯款至被告之帳戶後，款項
    隨即均遭不詳人士提領一空，但依卷內現存事證，尚無證據
    證明係被告所提領，亦無證據證明被告寄出該帳戶之行為有
    自詐騙犯罪者處取得任何利益，故無從諭知犯罪所得之沒收
    。
四、依刑事訴訟法第273條之1第1項、第299條第1項前段（依判
    決精簡原則，僅記載程序法條文），判決如主文。
本案經檢察官洪三峯提起公訴；檢察官范孟珊移送併辦；檢察官
江佩蓉到庭執行職務。
中　　華　　民　　國　　111 　年　　3 　　月　　31　　日
                  刑事第十一庭  法　官  沈  易
以上正本證明與原本無異。
如不服本判決，應於判決送達後20日內敘明上訴理由，向本院提
出上訴狀 (應附繕本) ，上訴於臺灣高等法院。其未敘述上訴理
由者，應於上訴期間屆滿後20日內向本院補提理由書「切勿逕送
上級法院」。
                                書記官  陳湘文
中　　華　　民　　國　　111 　年　　3 　　月　　31　　日

附錄本案所犯法條全文
中華民國刑法第30條
幫助他人實行犯罪行為者，為幫助犯。雖他人不知幫助之情者，
亦同。幫助犯之處罰，得按正犯之刑減輕之。

中華民國刑法第339條
意圖為自己或第三人不法之所有，以詐術使人將本人或第三人之
物交付者，處 5 年以下有期徒刑、拘役或科或併科 50 萬元以
下罰金。
以前項方法得財產上不法之利益或使第三人得之者，亦同。
前二項之未遂犯罰之。

洗錢防制法第14條
有第二條各款所列洗錢行為者，處 7 年以下有期徒刑，併科新
臺幣 5 百萬元以下罰金。
前項之未遂犯罰之。
前二項情形，不得科以超過其特定犯罪所定最重本刑之刑。

附表:
編號 告訴人/被害人 詐騙時間、手法 匯款時間 匯款金額 相關證據 1 陳柏任 109年8月13日，詐騙集團成員以通訊軟體LINE(暱稱「陳美玲」)與蔡易達聯繫，佯稱陳柏任可在「凱億」網路平台投資股票以節省手續費為由，致陳柏任陷於錯誤，並依指示匯款至指定帳戶。 109年8月31日15時48分許 60萬元 陳柏任提供之通訊軟體LINE對話紀錄、網路銀行轉帳/換匯交易明細。    109年9月6日22時22分 60萬元  2 蔡易達 109年8月27日23時29分許，詐騙集團成員以交友軟體速約與LINE暱稱「兮兮怡婷」等帳號與蔡易達聯繫，佯稱邀約蔡易達在IFC金融服務網站投資云云，致蔡易達陷於錯誤，並依指示匯款至指定帳戶。 109年9月3日22時54分許 1萬9,200元 蔡易達提供之網路銀行交易明細、通訊軟體LINE對話紀錄翻拍畫面。    109年9月3日23時11分許 1萬5,000元  3 梁冠忠 109年8月28日21時32分前某時，詐騙集團成員「夏雨佳」以LINE暱稱「Alice」之帳號與梁冠忠聯繫，佯稱邀約梁冠忠在IFC金融服務網站投資云云，致梁冠忠陷於錯誤，並依指示匯款至指定帳戶。 109年8月31日15時17分許 18萬元 梁冠忠提供之投資網站、通訊軟體LINE對話紀錄截圖。 4 賴弘燁 109年8月某日，詐騙集團成員以臉書與LINE暱稱「曉雪」等帳號與賴弘燁聯繫，佯稱邀約賴弘燁在智匯投資網站投資云云，致賴弘燁陷於錯誤，依指示匯款至指定帳戶。 109年9月7日15時14分許 3,300元 賴弘燁提供之投資網站、通訊軟體LINE對話紀錄截圖。    109年9月7日16時27分許 6,600元  5 李瑞宏 109年8月某日，詐騙集團成員以臉書與LINE暱稱「佳慧」帳號與李瑞宏聯繫，佯稱邀約李瑞宏在智匯投資網站投資云云，致李瑞宏陷於錯誤，依指示匯款至指定帳戶。 109年9月7日15時14分許 8,000元 元大銀行自動櫃員機交易明細表、投資網站翻拍畫面、手寫資料、金融卡正反面影本。    109年9月7日15時16分許 3萬元  6 王鼎鈞 109年9月1日某時，詐騙集團成員以交友軟體探探與LINE暱稱「悅悅」等帳號與王鼎鈞聯繫，佯稱邀約王鼎鈞在投資網站投資云云，致王鼎鈞陷於錯誤，依指示匯款至指定帳戶。 109年9月5日15時55分許 1萬8,000元 王鼎鈞提供之交友軟體MeetMe對話紀錄、網路銀行交易明細、投資網站、通訊軟體LINE對話紀錄截圖。    109年9月5日21時34分許 1萬2,000元  7 林昱呈 109年9月3日某時，詐騙集團成員以交友網站TenderCougars暱稱「悅悅」之帳號與林昱呈聯繫，佯稱邀約林昱呈在美聯儲網站投資云云，致林昱呈陷於錯誤，依指示匯款至指定帳戶。 109年9月3日23時41分許 3,000元 林昱呈提供之網路銀行帳戶明細、通訊軟體LINE對話紀錄截圖 備註 上開各編號排序依告訴人/被害人受詐騙時間為基準，編號4、5因僅能特定犯罪時間係109年8月，故排序上排列在編號1-3的後面。